最高法院刑事判決　　　　　　一○○年度台上字第六六四七號
上　訴　人　吳建承原名吳文仁.
選任辯護人　李晉安律師
上　訴　人　劉芳茹
選任辯護人　蘇明淵律師
上　訴　人　朱玉蓮
選任辯護人　蕭晴旭律師
上列上訴人等因違反毒品危害防制條例等罪案件，不服台灣高等
法院中華民國一００年六月三日第二審判決（九十九年度上訴字
第三三三四號，起訴案號：台灣新竹地方法院檢察署九十八年度
偵字第七二六五、七二六六、七二六七、七三一七、七三一八、
七三一九、七三二０、七三二一、七三六一、七八九０、八０九
八號），提起上訴，本院判決如下：
    主  文
上訴駁回。
    理  由
按刑事訴訟法第三百七十七條規定：上訴於第三審法院，非以判
決違背法令為理由不得為之；是提起第三審上訴，應以原判決違
背法令為理由，係屬法定要件；如果上訴理由書狀並未依據卷內
訴訟資料具體指摘原判決不適用何種法則或如何適用不當，或所
指摘原判決違法情事顯與法律規定得為第三審上訴理由之違法情
形不相適合時，均應認其上訴為違背法律上之程式，予以駁回。
本件原判決〔一〕就原判決附表二編號（以下僅記載附表及編
號序列）部分，維持第一審論處上訴人吳建承（原名吳文仁）共
同販賣第三級毒品罪刑｛處有期徒刑五年，並為相關從刑之宣告
。至附表二編號１至部分，未據吳建承提起第二審上訴（見原
審卷第九七、一九一頁）；附表二編號１至、原判決事實欄一
(二)1.2.及理由欄貳之二(一)、關於此部分之記載、說明，俱係贅
文｝、〔二〕就附表三部分，維持第一審論處上訴人劉芳茹販賣
第三級毒品九罪罪刑（各處有期徒刑二年六月，並均為相關從刑
之宣告；主刑部分，應執行有期徒刑四年二月）、〔三〕就附表
四部分，維持第一審論處上訴人朱玉蓮販賣第三級毒品二罪罪刑
（各處有期徒刑一年七月，並均為相關從刑之宣告；主刑部分，
應執行有期徒刑二年六月）之判決，駁回吳建承、劉芳茹、朱玉
蓮（以下除分別載稱姓名者外，合稱為「上訴人等」）各就上開
部分在第二審之上訴，已分別詳敘其調查證據之結果及證據取捨
並認定事實之理由；所為論斷，均有卷存證據資料可資覆按。從
形式上觀察，原判決關於上訴人等部分俱無違背法令之情形。〔
一〕吳建承之上訴意旨略稱：(一)原判決於事實欄一(二)3.記載：吳
建承係與陳烶俊及綽號「阿樂」之成年男子，共同為附表二編號
（即第一審判決附表十三編號）所示，販賣第三級毒品Ｋ他
命（Ketamine）予李國杰之犯行；但於事實欄一(一)3.卻記載：陳
烶俊僅與吳建承共同為該次犯行。原判決就販賣Ｋ他命予李國杰
之人數乙節，事實欄之記載顯有矛盾。(二)原判決於事實欄一(二)3.
記載：「…由吳建承接聽『阿樂』所持用之門號0000000000行動
電話，與李國杰聯絡交付Ｋ他命之時間與地點…」；然於理由欄
貳之二(二)卻說明：「…係由『阿樂』者接電話…」。原判決對於
何人接聽李國杰所撥打之電話乙節，有事實與理由矛盾之違誤。
(三)吳建承之選任辯護人於原審審理期日程序中，已當庭表示：「
李國杰於警詢及偵查中之陳述，不具證據能力」；原判決猶於理
由欄壹之一敘稱：「…吳建承及其辯護人或同意做為證據或知有
不得為證據之情形，而未於言詞辯論終結前聲明異議…均得為證
據」等情，顯違證據法則。(四)李國杰於第一審所稱：「門號0000
000000是『阿樂』給的，彼於民國九十八年八月二十五日下午四
時許，撥打該門號電話給『阿樂』，是向『阿樂』購買Ｋ他命，
並由陳烶俊送來」等語，係有利於吳建承之證詞。原判決未說明
何以不足採之理由，有理由不備之違法等語。〔二〕劉芳茹之上
訴意旨略稱：(一)原判決於事實欄並未明白認定劉芳茹究於何時、
何地、如何基於營利之目的，向何人以新台幣（下同）七千元之
價格販入二十公克之Ｋ他命，乃逕認劉芳茹有營利之意圖，是有
未洽。(二)附表三編號１至４之備註欄均載有：「此次交易尚未收
取對價」等文字，足見不能認劉芳茹係基於營利之目的而為。原
判決並未具體論述此等部分何以符合販賣Ｋ他命之犯罪構成要件
，併有理由不備及適用法則不當之違誤。(三)由劉芳茹販賣Ｋ他命
之次數、數量及所得僅二千六百元觀之，彼僅係貪圖小利而為本
件犯行，並非大量走私進口或長期販賣毒品之「大盤」販毒者。
又彼所販賣之對象均係自己熟識之朋友，相較於一般販毒集團之
將毒品販賣予不特定之多數人以牟取暴利之情形，惡性與犯罪情
節顯屬輕微。核諸客觀情形，劉芳茹之犯罪應堪予憫恕；原審未
適用刑法第五十九條予以減刑，已有違誤。又劉芳茹領有二張技
術士證照，並擬返校就讀，乃於原審請求准將工讀所得十萬元支
付國庫及提供勞動服務，以換取減輕其刑；原審對此請求未予採
納，但未於判決內說明不予採納之理由，亦有理由不備之違誤等
語。〔三〕朱玉蓮之上訴意旨略稱：(一)朱玉蓮之選任辯護人於原
審已具狀就「朱玉蓮本件犯罪有其特殊之原因與環境，而得適用
刑法第五十九條予以酌減其刑」等情，為具體完整之陳述。原審
對上開陳述隻字未提，亦未說明為何不符刑法第五十九條寬典之
理由，有判決不載理由之違法。(二)刑法第七十四條關於緩刑之規
定，係在使初犯者有改過自新之機會；是否適用緩刑之規定，自
應就被告自身情狀為衡酌。原審未考量朱玉蓮所為，無異於吸毒
者之間相互有償提供毒品，犯罪情節並不等同於大、中盤毒梟；
且朱玉蓮並無前科，本件係因一時犯錯而誤觸法網，事後已誠心
認錯，並全力配合法院審判等情，實有悖於比例原則及平等原則
。又原判決末段所載：「值此施用毒品氾濫之際，將販賣毒品犯
罪者繩之於法以警（儆）來茲，期杜絕犯罪根源猶恐不及，朱玉
蓮請求為緩刑之宣告，當非適宜」等旨，顯係以「以警（儆）來
茲」、「期杜絕犯罪根源」等項，作為衡量朱玉蓮是否適用緩刑
規定之因素，適用法則亦有不當等語。
惟查：原判決已綜合卷內所有證據資料及調查證據之結果，於理
由欄分別敘明認定上訴人等均基於營利之意圖，吳建承有附表二
編號所示，與陳烶俊（另經原判決維持第一審之科刑判決確定
）及綽號「阿樂」之成年男子共同販賣第三級毒品Ｋ他命予李國
杰之犯行；劉芳茹有附表三所示，販賣Ｋ他命予賴文琦四次、曾
譯諏一次及鍾以撒四次犯行；朱玉蓮有附表四所示，販賣Ｋ他命
予王義文二次犯行之論斷理由（見原判決正本第六至八頁理由欄
貳之二(二)、(三)、三、四）。並就吳建承否認參與附表二編號所
示之犯罪云云，援引證人李國杰於第一審證述：彼於九十八年八
月二十五日下午四時許，撥打門號0000000000行動電話給吳建承
，向吳建承購買Ｋ他命，並由陳烶俊下樓交易等語（見第一審卷
二第二七八至二七九頁）為據，詳述吳建承所持辯解之詞，如何
認與事實不符而無足採等情（見原判決正本第一０頁理由欄肆之
二(二)）；且說明不適用刑法第五十九條酌減劉芳茹、朱玉蓮之刑
及不宣告劉芳茹、朱玉蓮緩刑之理由（見原判決正本第九至一０
頁理由欄肆之二(一)）。經核原判決關於上訴人等部分之採證認事
並無違反經驗法則、論理法則，亦無任意推定犯罪事實、違背證
據法則、查證未盡、判決理由不備、理由矛盾、不適用法則或適
用法則不當之違誤。而證據之證明力係由法院本於確信自由判斷
，證人之證言縱令先後未盡相符，但事實審法院本於審理所得之
心證，就其證言一部分認為確實可信予以採取，原非法所不許。
再販賣第三級毒品罪，並不以販入之後復行賣出為構成要件，祇
須以營利為目的，將毒品購入或將之賣出，有一於此，其犯罪即
經完成；是以，行為人以營利之意圖販入毒品之後，縱尚未賣出
，或於賣出之後，價金尚未收受，均成立販賣第三級毒品罪。吳
建承之上訴意旨(四)及劉芳茹之上訴意旨(一)、(二)所指各節，無非就
原審採證認事職權之適法行使及原判決已明白論斷之事項，重為
事實上之爭執，均非適法之第三審上訴理由。至原判決雖漏未就
吳建承之選任辯護人於原審所爭執「李國杰於警詢及偵查中之陳
述，不具證據能力」部分（見原審卷第二一八頁）為論述，而欠
週延；然李國杰於第一審已同為上開不利於吳建承之證述，是除
去李國杰於警詢及偵查中之陳述，仍無礙於吳建承有附表二編號
所示犯罪事實之認定，於判決結果並無影響。吳建承之上訴意
旨(三)自不得執為合法之上訴第三審理由。又附表二編號所示即
係第一審判決附表十三編號部分；其「行為人欄」已載明，該
次犯行之行為人係吳建承、陳烶俊及綽號「阿樂」之成年男子（
見原判決正本第一五頁、第一審判決正本第九三頁）。原判決事
實欄一(一)3.僅記載「陳烶俊與吳建承」共同為該次犯行（見原判
決正本第二頁），顯係漏載共同正犯「阿樂」；尚難謂原判決認
定之事實齟齬。另原判決理由欄貳之二(二)所敘：「縱係由『阿樂
』者接電話…」等旨，係針對吳建承辯稱：係由「阿樂」接聽李
國杰電話云云為論述，並非指接聽李國杰電話之人係「阿樂」（
見原判決正本第六頁）。吳建承之上訴意旨(一)、(二)指摘原判決有
認定事實違誤及理由矛盾等情，尚有誤會。再刑法第五十九條規
定之酌量減輕其刑，必須犯罪另有特殊之原因與環境，在客觀上
足以引起一般同情，認為即使予以宣告法定最低度刑期，猶嫌過
重者，始有其適用；此項犯罪情狀是否顯可憫恕而酌量減輕其刑
之認定，係屬法院得依職權自由裁量之事項。原判決已敘明劉芳
茹、朱玉蓮本件販賣第三級毒品之犯罪情形，並無任何情堪憫恕
或特別可原之處，因認彼二人不宜適用刑法第五十九條規定之理
由（見原判決正本第九至一０頁理由欄肆之二(一)前段）；原判決
未依刑法第五十九條規定減輕劉芳茹、朱玉蓮之刑，核無適用法
則不當之違誤。另是否為緩刑之宣告，亦係法院裁判時得依職權
自由裁量之事項；且緩刑之宣告，須具備刑法第七十四條第一項
所定，受二年以下有期徒刑、拘役或罰金之宣告而有該項各款所
定情形之一，且有可認為以暫不執行刑罰為適當者，始得為之。
原判決既維持第一審諭知劉芳茹主刑部分，應執行有期徒刑四年
二月、朱玉蓮主刑部分，應執行有期徒刑二年六月之判決；則原
判決未為彼二人緩刑之宣告，於法亦無不合。劉芳茹之上訴意旨
(三)、朱玉蓮之上訴意旨(一)、(二)徒執己見，就原審量刑之適法職權
行使，任意指摘，亦非第三審上訴之適法理由。至上訴人等之其
他上訴意旨，均未依據卷內訴訟資料具體指摘原判決關於上訴人
等部分有何違背法令之情形，核與法律規定得為第三審上訴理由
之違法情形不相適合。應認上訴人等之上訴均違背法律上之程式
，俱予駁回。
據上論結，應依刑事訴訟法第三百九十五條前段，判決如主文。
中    華    民    國  一○○  年   十一   月   三十   日
                      最高法院刑事第三庭
                          審判長法官  林  永  茂  
                                法官  蘇  振  堂  
                                法官  林  秀  夫  
                                法官  林  立  華  
                                法官  蔡  國  在  
本件正本證明與原本無異
                                      書  記  官  
中    華    民    國  一○○  年   十二   月    二    日
                                                       s